臺灣高等法院刑事判決
110年度上易字第360號
上  訴  人  臺灣臺北地方檢察署檢察官
被      告  廖劭恩



上列上訴人因被告毀損案件，不服臺灣臺北地方法院109年度審
易字第1819號，中華民國109年12月9日第一審判決（起訴案號：
臺灣臺北地方檢察署109年度偵字第16751號），提起上訴，本院
判決如下：
    主  文
上訴駁回。
    理  由
一、公訴意旨略以：被告廖劭恩於民國109年3月14日晚間8時39
    分許，在○○市○○區○○街與○○○路0段口，與告訴人謝嘉豪發生
    行車糾紛，持球棒恐嚇告訴人（所涉恐嚇犯行，業經原審判
    決有罪確定），復基於毀損之犯意，持球棒敲打告訴人所駕
    駛車牌號碼000-0000號營業小客車，造成該車後行李箱蓋凹
    損、駕駛座車窗玻璃破裂，足以生損害於告訴人，因認被告
    涉犯刑法第354條之毀損罪嫌等語。
二、按犯罪事實應依證據認定之，無證據不得認定犯罪事實；不
    能證明被告犯罪者，應諭知無罪之判決，刑事訴訟法第154
    條第2項、第301條第1項分別定有明文。又檢察官對於起訴
    之犯罪事實，應負提出證據及說服之實質舉證責任。倘其所
    提出之證據，不足為被告有罪之積極證明，或其指出證明之
    方法，無從說服法院以形成被告有罪之心證者，基於無罪推
    定之原則，自應為被告無罪判決之諭知。
三、公訴意旨認被告涉有毀損罪嫌，係以被告於偵查中之供述、
    證人即告訴人於警詢及偵查中之證述、監視錄影光碟及翻拍
    照片、國都汽車股份有限公司北板橋廠估價單為其論據。
四、被告否認有何毀損犯行，辯稱：我有拿球棒，但沒有打告訴
    人的車子等語。經查：
　㈠經原審勘驗監視錄影畫面，勘驗結果如下(原審卷第70至71頁
    ）：
　⒈告訴人所駕駛000-0000號營業小客車（黃色計程車，下稱Ａ車
    ）行駛至畫面右側後停車，被告所駕000-0000號自小客車（
    深色休旅車，下稱Ｂ車）緊隨其後亦停車，被告下車後隨即
    自Ｂ車後車廂拿出一球棒，原有雙手高舉持棒欲打擊之姿勢
    ，旋即放下以單手持球棒走至Ａ車駕駛座旁，並以左手打開Ａ
    車駕駛座車門（以右手持球棒向上、向後將球棒撐持於右肩
    之上）而與告訴人起口角爭執，後Ａ車駕駛座車門關閉 ，被
    告再度以左手打開Ａ車駕駛座車門，打開Ａ車駕駛座車門後，
    持續與告訴人口角爭執（持球棒之右手向前放下）。
　⒉被告離開Ａ車向後往Ｂ車方向走去，嗣告訴人將Ａ車駕駛座車門
    關閉時，被告旋轉身復往Ａ車方向走去、右手並不時揮動球
    棒，被告走至Ａ車駕駛座旁時，告訴人突然打開Ａ車駕駛座車
    門並與被告發生拉扯，兩人緊貼Ａ車駕駛座車門並拉扯、爭
    奪球棒，告訴人用力旋轉身體、將被告拉扯向前，其後告訴
    人即不時偏頭往Ａ車駕駛座車窗方向探視。
　⒊被告與告訴人仍在Ａ車駕駛座旁僵持，此時有另一名男性路人
    在人行道上朝兩人狀似說話，嗣被告（手上已未見球棒）走
    至Ａ車車尾、Ｂ車車頭中間，同時跟告訴人及男性路人口角爭
    執。　　　　　　　
  ⒋依前開勘驗結果可見，被告雖一度有高舉球棒欲打擊之姿勢
    ，但旋即將高舉球棒之手放下，未見有敲打告訴人車輛後行
    李箱、駕駛座車窗玻璃之情，難認被告確有持球棒敲打告訴
    人車輛之行為。再由前開勘驗結果可知，被告與告訴人曾緊
    貼告訴人車輛駕駛座車門並拉扯、爭奪球棒，告訴人更有用
    力旋轉身體、將被告拉扯向前，則被告與告訴人拉扯爭奪之
    過程中，是否因動作劇烈而導致球棒觸碰、撞擊到告訴人車
    輛，並非無疑，自無從遽為不利被告之認定。
　㈡證人即案發時在場目擊之人林忠樑於本院審理中證稱：當天
    我要過延吉街馬路，突然看到被告停車、下車去後車廂拿棒
    子到告訴人車輛要開門，告訴人一開始沒有要開門，被告就
    敲告訴人車輛駕駛座車窗玻璃，我不確定有無敲打後行李箱
    ，也不知道車窗玻璃有無破掉或裂痕，後來告訴人就出來，
    被告拿球棒要打告訴人，告訴人抓住球棒，並要旁邊的人報
    警，我就報警，我當時的位置是在車輛右前方，我看到被告
    拿球棒舉起來往下揮的動作，但因為視線死角，有無敲到車
    窗玻璃我不確定等語(本院卷第72至75頁)。依證人林忠樑之
    證述，亦無從認定被告有持球棒敲打告訴人車輛後行李箱之
    行為，至證人林忠樑固證稱被告有持球棒敲打告訴人車輛駕
    駛座車窗玻璃，惟其此部分證述內容與前開勘驗結果不符，
    且其身處位置有視線死角，無法看清楚被告行為之完整情況
    ，尚無法排除其因見被告有高舉球棒欲打擊之姿勢，旋即將
    高舉球棒之手放下，而誤認被告有持球棒敲打告訴人駕駛座
    車窗玻璃之情，自無從逕為不利被告之認定。
　㈢國都汽車股份有限公司北板橋廠估價單（偵卷第55頁）固記
    載「行李箱5～6x100c㎡受損面積」，惟此僅可認定告訴人車
    輛之後行李箱確有受損，然無從逕認該損害係被告持球棒敲
    打所造成，尚難執為不利被告之認定。
  ㈣綜上所述，檢察官所舉之證據，均尚未達於通常一般人均可
    得確信而無合理之懷疑存在之程度，無法使本院形成被告有
    罪之確信心證，即不能證明被告犯罪，揆諸前揭說明，自應
    為被告無罪之諭知。
五、原審本於同上見解，以不能證明被告涉有毀損犯行，而為無
    罪之諭知，核無違誤。
六、檢察官上訴意旨略以：
　㈠本件案發時間為晚上8時39分許，天色昏暗，監視器畫面礙於
    光線影響，相關細節之判斷實有賴於告訴人及被告在場說明
    ，方能適切解讀。惟原審勘驗監視錄影畫面時，告訴人並無
    到場，則監視器畫面相關細節於告訴人未能到場解說之情況
    下，就相關細節之判讀恐有遺漏。
　㈡臺北市政府警察局敦化南路派出所受理各類案件紀錄表中業
    已載明在場除告訴人及被告外，另有證人，且亦將證人之年
    籍資料及聯絡電話載明，而屬得調查之證據，告訴人亦表示
    該人願意幫忙作證，法院自應就此部分再行調查，以盡刑事
    訴訟法所定之訴訟照料與澄清義務。
七、惟查，本院已於審理中勘驗監視錄影畫面，並經告訴人在場
    觀看，有本院審判程序筆錄在卷可查(本院卷第74頁)，又本
    院亦於審理中傳喚案發時在場見聞之人林忠樑到庭作證，已
    如前述，參酌監視錄影畫面勘驗結果及證人林忠樑之證述，
    尚無法認定被告有持球棒敲打告訴人車輛之後行李箱、駕駛
    座車窗玻璃之情。原審本於上開相同見解，以檢察官所舉證
    據，尚無從形成被告有罪之確信心證，而為被告無罪之諭知
    ，於法自無違誤。檢察官未提出新事證，猶執前詞提起上訴
    ，上訴意旨所指各項，僅係就原審採證認事再為爭執，指摘
    原判決不當，尚無可取，其上訴為無理由，應予駁回。
八、被告經合法傳喚，無正當理由不到庭，爰不待其陳述逕行判
    決。　　
據上論斷，應依刑事訴訟法第371條、第368條，判決如主文。
本案經檢察官黃騰耀到庭執行職務。
中　　華　　民　　國　　110 　年　　5 　　月　　4 　　日
                  刑事第二十五庭審判長法  官 邱滋杉
                                      法  官 陳彥年
                                      法  官 文家倩
以上正本證明與原本無異。
不得上訴。
                                      書記官 桑子樑
中　　華　　民　　國　　110 　年　　5 　　月　　4 　　日